【裁判字號】    98,交聲,1300
【裁判日期】    981201
【裁判案由】    違反道路交通管理處罰條例聲明異議
【裁判全文】
臺灣士林地方法院刑事裁定            98年度交聲字第1300號
原處分機關      臺北市交通事件裁決所
異  議  人      甲○○
即受處分人
上列受處分人因違反道路交通管理處罰條例案件，對於台北市交
通事件裁決所於民國98年10月16日所為之處分（原處分：北市裁
罰字第裁22-A1A235436號）聲明異議，本院裁定如下：
    主  文
異議駁回。
    理  由
一、原處分意旨略以：異議人即受處分人甲○○於民國98年7 月
    16日18時40分許，駕駛車牌號碼DQ-2428 號自用一般小客車
    ，行經臺北市內湖區○○○路○ 段90巷之交岔路口，準備由
    民權東路6 段左轉進入民權東路90巷口時，因轉彎車不讓直
    行車先行，致與對向車道由涂邵竑直行騎駛之車牌號碼619-
    BBB 號普通重型機車發生碰撞而肇事，並使涂邵竑受傷，為
    警以其違反道路交通管理處罰條例第48條第1 項第6 款、第
    61條第3 項等規定，逕行舉發，嗣受處分人於應到案期日前
    到案陳述不服，經原處分機關函請舉發機關調查結果，仍認
    受處分人有上開違規行為，原處分機關乃依道路交通管理處
    罰條例第48條第1 項第6 款、第61條第3 項及違反道路交通
    管理事件統一裁罰基準表等規定，前者裁處受處分人新臺幣
    （下同）900 元罰鍰，併記違規點數1 點，後者則記違規點
    數3 點。
二、聲明異議意旨略以：當時其已依燈號規定，等左右無車時再
    慢慢左轉入90巷內，行至左側斑馬線時即停止讓行人先行，
    此時被一台車牌號碼619-BBB 號之機車騎士涂邵竑超速撞及
    其車輛之右前側之保險桿，其並沒有不禮讓直行車之行為，
    當時其已經停在斑馬線之前，係超速之重機違規撞上來的，
    肇事不能歸責受處分人，爰依法提出異議，求為撤銷原處分
    等語。
三、按汽車行駛至交岔路口，轉彎車應讓直行車先行，道路交通
    安全規則第102 條第1 項第7 款定有明文。次按汽車駕駛人
    轉彎時，有轉彎車不讓直行車先行之情形者，處600 元以上
    1,800 元以下罰鍰，並記違規點數1 點；又汽車駕駛人，駕
    駛汽車違反道路交通安全規則，因而肇事致人受傷者，記違
    規點數3 點，道路交通管理處罰條例第48條第1 項第6 款、
    第63條第1 項第1 款、第61條第3 項前段分別定有明文。
四、經查：
  (一)受處分人甲○○與案外人涂邵竑，確有於上開時間、地點駕
    駛自用一般小客車，發生碰撞肇事，致涂邵竑因此受傷乙節
    ，除為受處人於聲明異議狀中不否認外，核與證人涂邵竑於
    本院之證述情節相符，並有道路交通事故現場圖、臺北市政
    府警察局內湖分局交通分隊道路交通事故補充資料表、交通
    事故談話紀錄A 、B 表、道路交通事故調查報告表(一)、(二)、
    北市○○○○○道路交通事故肇事人自首情形紀錄表、現場
    照片8 張在卷可佐，應堪認定屬實。
  (二)受處分人雖以其已完成轉彎，其係在等行人通過等語置辯。
    惟業據證人即機車騎士涂邵竑到庭證稱：其當時係民權東路
    6 段西往東方向行駛之直行車，而受處分人之車子係在其對
    向，民權東路6 段東往西方向行駛，要左轉到民權東路6 段
    90巷的巷口。當時其雖有看到受處分人的車，但其想說汽車
    會禮讓直行車，所以其還是往前騎；印象中其車速很快，大
    約時速有60、70公里；其看到受處分人的時候大約距離有4
    、5 公尺，以及其正要經過90號巷口時才看到受處分人從對
    向車道左轉轉到90號巷口之路口等語明確，且受處分人對於
    證人之證詞亦當庭表示無意見（見本院卷第29至30頁），顯
    見受處分人於左轉彎時與證人涂邵竑之距離已非常接近，僅
    有4 、5 公尺之距離乙節，應可認定。另依現場照片觀之，
    民權東路6 段90號巷口係屬一狹小之巷弄，而受處分人亦於
    聲明異議狀中自承，當時該路口有行人通過，是以在如此狹
    小及行人眾多之路口處轉彎，本即應注意到各方來車及行人
    之安全，待直行車先行，確定各方路口均安全後始得轉彎為
    是。故本件受處分人雖在綠燈時即左轉彎欲進入民權東路6
    段90號巷口，惟受處分人未於轉彎時審慎衡量與證人涂邵竑
    之安全距離及民權東路6 段90號巷口之行人安全，逕行左轉
    ，確屬不當，受處分人所辯顯無理由。
  (三)另依現行交通法規明定「轉彎車應讓直行車先行」之路權歸
    屬，一般左轉車已通過道路中心處時，對向直行車雖負有注
    意車前狀況，以避免正面撞擊左轉車右側車身之注意義務，
    惟左轉車仍需注意其行向之右方來車，避免撞擊在左轉車前
    方仍繼續直行穿越之車輛，亦即對於即將在左轉車前方通過
    之直行車，左轉車仍需禮讓該直行車，如遭左轉車撞擊，則
    左轉車仍需負擔未讓直行車先行之肇事責任。本件受處分人
    駕駛自用一般小客車雖已通過交岔路口中心處而左轉進入對
    向車道範圍，然在完成轉彎動作進入直行車道前，依法仍負
    有禮讓直行車之義務，而依受處分人與證人涂邵竑之供述及
    卷附現場圖所示，雙方機車碰撞位置在涂邵竑機車直行方向
    ，受處分人之前方保險桿整個掉落，證人涂邵竑之機車左側
    腹部位置毀損，依上開路權歸屬之說明，原處分機關認受處
    分人有轉彎車不讓直行車先行之違規行為，且因此項違規行
    為肇事致人受傷而據以裁罰，於法並無不合。
  (四)再者，舉發地點標誌、標線之劃設是否妥當，係屬公有公共
    設施應如何設置之問題，主管機關本即有其裁量權限，基於
    權力分立之原則，法院所得審認之範圍僅限於確定違規事實
    之有無及法規範涵攝、適用、評價之適當與正確與否。裁量
    權之運用若非顯然有濫用裁量、怠於裁量或逾越裁量範圍之
    違法情事，即非屬司法審查之對象。是受處分人雖認舉發地
    點之路口設置或交通號誌設置不當等情，惟此係屬主管機關
    行政行為適當與否之問題，本非聲明異議所得審究之對象，
    故受處分人自不可以其自身認為劃設不當而據以主張免罰，
    是受處分人此部分之辯解，亦難為本院所採信。
  (五)至涂邵竑自承騎駛機車，以60至70公里之時速經過上開路口
    ，則涂邵竑似就本件車禍發生亦有超速之疏失，然此核係涂
    邵竑應否就本件車禍擔負肇事責任暨比例之問題，尚無解免
    受處分人轉彎車未讓直行車先行之注意義務。從而，本件異
    議為無理由，應予駁回。
五、綜上所述，受處分人確有於前揭時、地，有「轉彎車不讓直
    行車先行、違反道路交通安全規則肇事致人受傷」等違規行
    為。從而，前者原處分機關依道路交通管理處罰條例第48條
    第1 項第6 款，裁處受處分人900 元罰鍰，並依同條例第63
    條第1 項第1 款，併記違規點數1 點，後者依道路交通管理
    處罰條例第61條第3 項規定，記違規點數3 點，並無不當。
    本件聲明異議為無理由，應予駁回。
據上論斷，應依道路交通案件處理辦法第19條，裁定如主文。
中    華    民    國    98    年    12    月    1     日
                        交通法庭法  官  吳志豪
以上正本證明與原本無異。
如不服本裁定應於裁定送達後 5日內向本院提出抗告狀。
                                書記官  陳芝箖
中    華    民    國    98    年    12    月    1     日


司法院資訊處製作；財團法人民間司法改革基金會備份。
